# 请教陈版：安置房回购的会计处理

提问人：williamlym 时间：2013-07-29 22:59:17
请教陈版：项目公司受政府委托负责拆迁，支付拆迁补偿款，同时建设安置房，建成后政府回购。项目公司将建设任务交建设公司建造，项目公司未参与建造服务。 请问：1. 项目公司是否适用《企业会计准则解释第 2 号》的会计处理方法， 2 号文提到“采用建设经营移交方式(BOT)参与公共基础设施建设业务", 安置房是否也可视同公共基础设施？ 2. 若安置房不属于公共基础设施，项目公司上述业务会计处理还能适用 2 号文吗？ 谢谢！

回答人：chenyiwei
这种情况应属于BT业务，没有“O”（运营）环节。BT业务应当作为“建造合同+融资”这两项业务的组合，分别按照建造合同准则确认建造合同收入（无论是否直接提供建造服务，只要起到项目总包作用，就整体合同履行情况对政府负责，承担合同履行过程中的声誉风险和收益的，就应适用建造合同准则），按照金融工具准则确认提供融资的利息收入。

提问人：airbit 时间：2013-07-31 16:22:55
陈版，你好！ （无论是否直接提供建造服务，只要起到项目总包作用，就整体合同履行情况对政府负责，承担合同履行过程中的声誉风险和收益的，就应适用建造合同准则）这个好像和解释 2 号不一致，该怎么解释？
另，如果没有发生垫资的情况，是否只按建造合同确认收入即可？谢谢！
现实中，很多情况，安置房是和开发商拍地捆绑，这种情况该如何处理才好？谢谢陈版!

回答人：chenyiwei
1 、解释 2 号第五条的适用范围是服务特许权合同，如BOT、TOT等。BT是单纯的建造服务，不涉及资产的运营管理，所以不适用解释2 号第五条。 2 、既然不适用解释 2 号第五条，那么就应当按照收入确认“总额法”和“净额法”判断的标准考虑是否应采用总额法确认收入。事实上我对解释 2 号规定的“项目公司不提供建造服务就不能确认建造合同收入”的规定并不赞成，因为与总额法/净额法判断的一般标准并不一致。 3 、如果不涉及垫资，不需要确认利息收入的，则按照建造合同准则在建造期间确认收入即可。 4 、对于“安置房和开发商拍地捆绑”的问题，需要按照“一揽子交易”的判断思路予以考虑。属于一揽子交易的，如果安置房的回购成本为零或者低于成本，则相应的损失计入可售商品房面积的成本中。

提问人：airbit 时间：2013-07-31 20:18:53
谢谢陈版的详细解释！
如回购成本为零，是按安置房的建造成本摊入可售商品房，还是需按安置房的公允价值来分摊？ 如是按低于成本或成本价回购，又该如何处理？谢谢！

回答人：chenyiwei
如果回购价格低于建造成本，则按照两者之间的差额计入商品房成本。

提问人：airbit 时间：2013-08-01 12:13:26
谢谢陈版！
比较纠结的是：如以回迁房获取土地，一般会按公允价值同时确认土地成本和售房收入，而其业务实质其实都是开发商以建造成本来获取土地。一直没想通，还请陈版指导，谢谢！

回答人：chenyiwei
我理解对回迁房能否确认收入的问题，首先要从会计准则对营业收入的定义和确认条件出发考虑。根据收入准则规定，“收入，是指企业在日常活动中形成的、会导致所有者权益增加的、与所有者投入资本无关的经济利益的总流入”，因此，确认收入至少必须满足“日常活动”和“导致所有者权益增加”两项条件。如果回迁房无偿移交出去，或者以低于成本价移交出去，则建造回迁房的交易本身不会给企业带来经济利益的流入，而是整体业务模式的一个环节，旨在通过把所开发的商业可售面积销售出去而产生经济利益流入，所以按照成本（或者成本高于转让价格的差额）计入商业可售面积成本是合适的。如果转移价格高于成本，说明该事项单独可以为企业带来经济利益流入，该事项具有独立的商业价值，这时可能可以认为符合确认收入、结转成本的条件。

提问人：呼叫帮助 时间：2018-05-26 17:40:42
开发项目强制配建的经济适用房，需要无偿移交给政府部门，这个经济适用房如何进行税务处理？可否作为公共配套设施？ 说明：
1 、配建经适房在拍地时就已明确约定； 2 、经适房的产权办给政府相关部门。 某地规定： 凡新出让土地、用于开发建设商品住宅的建设项目，均应按照不低于该建设项目住宅建筑总面积5%的比例，配建保障性住房；郊区有条件的区域，应进一步提高建设项目的配建比例。配建的保障性住房应无偿移交政府用于住房保障，并在建设用地使用权出让条件中予以明确。
有人认为：经适房作为公配有点牵强，其实质是拿地时的一个附加条件。从这点讲，将经适房的建安成本计入土地成本可能合适点。
还有税务局认为是公共配建,不是公共配套.移交给政府应视同销售。 陈版，请问您所和您对这个问题怎么处理？

回答人：chenyiwei
会计上应将经适房的建安成本计入土地成本；税务问题建议咨询税务专业人士。

提问人：呼叫帮助 时间：2018-05-28 09:30:59
陈版，您说，会计上应将经适房的建安成本计入土地成本，这有相关的规定吗?没有的话，请问这怎么理解分析，请教陈版！

回答人：chenyiwei
1 、该经适房需移交政府，不能直接为本企业带来经济利益； 2 、配建经适房是本企业取得该土地开发权并据此获益的前提。结合这两点，可以认为经适房的建造成本是取得该土地开发权的必要支出，故可计入开发成本。

提问人：呼叫帮助 时间：2018-05-29 08:53:50
经适房的建造成本是取得该土地开发权的必要支出，故可计入开发成本。陈版，开发成本结转产成品时，经适房是否单独作为一个对象进行结转（结转成本就是应分摊的土地成本），还是因为经适房的建安成本计入土地成本，不把经适房作为单独对象结转？

回答人：chenyiwei
不单独作为成本对象。

提问人：呼叫帮助 时间：2018-06-16 22:02:29
问：房地产开发企业建设公共配套设施因移交给政府等有关部门获得的补偿应如何处理? 答：房地产开发企业因从事拆迁安置从政府部门取得的补偿以及财政补贴款项，抵减房地产开发成本中的土地征用及拆迁补偿费的金额；房地产开发企业与国家有关业务管理部门、单位合资建设公共配套设施，建设完工后有偿移交的，国家有关业务管理部门、单位给予的经济补偿，抵减房地产开发成本中的建筑安装工程费。
问：回迁安置房属不属于公共配套设施 答 ：回迁安置房不属于公共配套设施 回迁安置房其实也有两种情况，一种是政府主导的土地一级开发过程中发生的拆迁安置，拆迁安置房多为政府指定建设，这时政府并不直接进行商业开发，只是做土地的一级开发和清理，我理解这就是 15 号公告中的行为，拆迁安置房的成本通过预算外资金支出，以后通过出让土地获得的收益转回！二种是房地产开发商主导拆迁安置，其成本通过房地产开发收益转回！前一种如果不参照土地一级开发或者公共配套设施进行税务管理而按照视同销售会产生很多问题，后一种现行税法已经作为视同销售处理，我的看法！
陈版，请您给指导下我以上的理解是否准确？

回答人：chenyiwei
你的理解主要偏重于税务角度。会计角度，建议看证监会会计部组织编写的《上市公司执行企业会计准则案例解析（ 2017 ）》中的相关案例，分析和总结比较完整。

提问人：cathy1048 时间：2018-07-28 11:23:32
@chenyiwei 陈老师，我想请问一下项目建设要求按照建筑面积5%配置的保障性住房，如果不是无偿移交给政府，政府将按照将按照一定金额进行回购，回购金额分为 3 种情况，一种是低于成本价回购，一种是等于成本价回购，一种是高于成本价回购，对于这 3 种价格返还政府的行为，在会计上跟税法上应该怎么处理？我个人理解是对于第一和第二种回购价格低于或者等于成本价，因为不能为企业带来经济利益的流入，收到政府的回购款冲减开发成本，而对于高于成本价的回购，就按照销售收入进行处理。而在税法上，第一和第二种不需要进行税务处理，第三种按照视同销售的处理，请问这样的处理是否恰当

回答人：chenyiwei
会计处理意见比较合理（但前提是一开始就确定回购价格低于成本）；税务处理建议咨询税务方面的专业人士。